【裁判字號】    98,交易,90
【裁判日期】    980730
【裁判案由】    過失傷害
【裁判全文】
臺灣彰化地方法院刑事判決              98年度交易字第90號
公  訴  人  臺灣彰化地方法院檢察署檢察官
被      告  甲○○
選任辯護人  張崇哲律師
            楊佳勳律師
上列被告因過失傷害案件，經檢察官提起公訴（98年度偵字第38
48號），本院依簡式審判程序判決如下：
    主  文
甲○○因過失傷害人，處拘役伍拾伍日，如易科罰金，以新臺幣
壹仟元折算壹日。
    事  實
一、甲○○於民國97年8 月23日晚間9 時50分許，騎乘車牌號碼
    610-BVG 號重型機車，沿彰化縣員林鎮田中央巷由北往南方
    向行駛，行至田中央巷與田中央巷66弄速限時速40公里之無
    號誌交岔路口時，原應注意行車速度，依速限標誌或標線之
    規定，且超車時，於前行車減速靠邊或以手勢或亮右方向燈
    表示允讓後，後行車始得超越，超越時應顯示左方向燈並於
    前車左側保持半公尺以上之間隔超過，行至安全距離後，再
    顯示右方向燈駛入原行路線，又車輛行駛時駕駛人應注意車
    前狀況，並隨時採取必要之安全措施，而依當時天候晴、夜
    間有照明、柏油路面乾燥無缺陷、無障礙物、視距良好之情
    形，並無不能注意之情事，竟以時速50公里許之速度超速行
    駛，適有乙○○騎乘車牌號碼TPK-985 號輕型機車沿同路段
    同向行駛在前，至該路口欲左轉，甲○○未注意前車動態即
    行超越前車，而乙○○亦疏未注意行經無號誌路口左轉時應
    注意左後有無來車並讓其先行，致2 車發生碰撞，乙○○因
    而人車倒地，受有第3 、4 、5 腰椎、第1 薦椎狹窄併滑脫
    症、左肩及肘之表淺擦傷、左膝之表淺擦傷之傷害。嗣警據
    報至醫院處理時，甲○○在有偵查犯罪職權之機關或個人發
    覺其犯罪前，自動向彰化縣警察局交通警察隊員林分隊警員
    張弘明等人自首其上開犯行，主動接受裁判。
二、案經乙○○訴由臺灣彰化地方法院檢察署檢察官偵查起訴。
    理  由
一、被告甲○○所涉為死刑、無期徒刑、最輕本刑為3 年以上有
    期徒刑或高等法院管轄第一審案件以外之罪，並於本院行準
    備程序時就被訴事實為有罪之陳述，本院合議庭依刑事訴訟
    法第273 條之1 第1 項規定，裁定改由受命法官獨任行簡式
    審判程序，先予敘明。
二、認定犯罪事實所憑之證據及理由：
  (一)上揭犯罪事實，業據被告於警詢及本院審理時坦承不諱（他
    字卷第15頁、本院卷第100 、105 頁），並據證人即告訴人
    乙○○指訴綦詳（他字卷第16頁），且有道路交通事故現場
    圖、道路交通事故調查報告表(一)、(二)各1 份、現場照片8 張
    附卷可稽（他字卷第12至14、17至20頁），足認被告自白與
    事實相符，堪予採信。
  (二)按行車速度，依速限標誌或標線之規定；又汽車行駛時，駕
    駛人應注意車前狀況及兩車併行之間隔，並隨時採取必要之
    安全措施；且汽車超車時，前行車減速靠邊或以手勢或亮右
    方向燈表示允讓後，後行車始得超越，超越時應顯示左方向
    燈並於前車左側保持半公尺以上之間隔超過，行至安全距離
    後，再顯示右方向燈駛入原行路線，道路交通安全規則第93
    條第1 項、第94條第3 項、第101 條第1 項第5 款分別定有
    明文。本案經送請臺灣省車輛行車事故覆議鑑定委員會鑑定
    肇事原因，該會以98年4 月13日覆議字第0986201298號函及
    所附覆議字第980384號覆議意見書覆議略以：「被告駕駛重
    機車，行經無號誌岔路口，超速行駛，且違規超越前車未注
    意前車動態與告訴人駕駛重機車，行經無號誌岔路口左轉時
    ，未注意左後有無來車，並讓其先行，同為肇事原因」（見
    偵卷第3 至5 頁）；而依現場狀況，被告並無不能注意行車
    速限、車前狀況及前車動態之情事，仍疏未注意，致釀本件
    車禍事故，自有應注意、能注意而未注意之過失，且其過失
    與告訴人所受傷害間具有相當因果關係，要屬明確。
  (三)告訴人於97年8 月23日發生車禍後，於同日晚間10時許至員
    生醫院急診就醫，固經診斷有「第3 腰椎閉鎖性骨折、胝骨
    及尾骨閉鎖性骨折、左肩及肘之表淺損傷、左膝之表淺損傷
    」之傷害，惟轉至行政院衛生署彰化醫院急診後，診斷為「
    第3 、4 、5 腰椎、第1 薦椎狹窄併滑脫症」之傷害，有員
    生醫院診斷書、行政院衛生署彰化醫院診斷證明書各1 紙可
    稽（他字卷第4 至5 頁），經本院函詢上開醫院，行政院衛
    生署彰化醫院以98年6 月18日彰醫病字第0980004498號函及
    所附病歷、病歷摘要、醫師說明略以：告訴人於急診時即主
    訴有突發性左下肢麻木、背痛，經診斷為腰椎椎間盤疾患併
    脊髓病變、脊椎滑脫、背挫傷，腰脊核磁共振造影檢驗結果
    為「腰椎第2 、3 、4 、5 節病變合併神經壓迫」，係因創
    傷之後造成鈍傷引起神經急性壓迫（見本院卷第37至81頁）
    ，員生醫院則以98年6 月18日九十八員生院字第098060013
    號函及所附急診病歷記錄、病歷摘要表說明略以：告訴人至
    醫院急診時，體表檢查有「左肩左肘表淺擦傷、左膝表淺擦
    傷、下背部壓痛、左腿麻木、肌力降低（約2 至3 分）」，
    經X 光檢查並無骨折（係脊椎關節病）等語（見本院卷第82
    至86頁），足認告訴人因本件車禍所受之傷害應為「第3 、
    4 、5 腰椎、第1 薦椎狹窄併滑脫症、左肩及肘之表淺擦傷
    、左膝之表淺擦傷」之傷害。
  (四)綜上，本案事證明確，被告犯行堪以認定，應依法論科。
三、核被告所為，係犯刑法第284 條第1 項前段過失傷害罪。被
    告於車禍發生後，在有偵查犯罪職權之機關或個人發覺其犯
    罪前，自動向據報至醫院處理之彰化縣警察局交通警察隊員
    林分隊警員張弘明等人自首其上開犯行，主動接受裁判，有
    彰化縣警察局員林分局道路交通事故肇事人自首情形紀錄表
    1 紙可稽（他字卷第23頁），爰依刑法第62條前段規定，減
    輕其刑。爰審酌被告行車疏於注意，肇致告訴人受有傷害而
    身心痛苦，且迄未與被害人達成和解或賠償損害；惟其坦承
    犯行，並表明願以新臺幣20萬元與告訴人和解，而未為告訴
    人接受，尚非全無悔意，暨審酌其過失情節、生活狀況等一
    切情狀，量處如主文所示之刑，並諭知易科罰金之折算標準
    ，以示懲儆。
據上論斷，應依刑事訴訟法第273 條之1 第1 項、第299 條第1
項前段，刑法第284 條第1 項前段、第62條前段、第41條第1 項
前段，刑法施行法第1 條之1 第1 項、第2 項前段，判決如主文
。
本案經檢察官蔡曉崙到庭執行職務。
中    華    民    國    98    年    7     月    30    日
                    交通法庭  法  官  楊舒嵐
以上正本證明與原本無異。
如不服本判決應於收受判決後10日內，向本院提出上訴書狀，並
應敘述具體理由; 其未敘述上訴理由者，應於上訴期間屆滿後20
日內向本院補提理由書（均須按他造當事人之人數附繕本）「切
勿逕送上級法院」。
告訴人或被害人對於判決如有不服具備理由請求檢察官上訴者，
其上訴期間之計算係以檢察官收受判決正本之日期為準。
中    華    民    國    98    年    7     月    30    日
                              書記官  陳如玲
附錄論罪科刑法條：
刑法第284條第1項
因過失傷害人者，處6 月以下有期徒刑、拘役或500 元以下罰金
，致重傷者，處1 年以下有期徒刑、拘役或500 元以下罰金。


司法院資訊處製作；財團法人民間司法改革基金會備份。
